臺灣高雄地方法院刑事判決　　　　　　　　　　　　　九十年度易字第三七六九號
　　公　訴　人　臺灣高雄地方法院檢察署檢察官
　　被　　　告　丙○○
右列被告因詐欺案件，經檢察官提起公訴（九十年度偵字第一０九三八號），本院判
決如左：
    主  文
丙○○意圖為自己不法之所有，以詐術使人將本人之物交付，處有期徒刑參月，如易
科罰金，以佰元折算壹日。
    事  實
一、丙○○（起訴書誤載為黃明豐）明知己欠缺款項使用，竟意圖為自己不法所有，
    於八十九年三月間向友人甲○○佯稱有一投資機會，係投資進出口中古電視機至
    大陸，獲利甚高，如投資一貨櫃需款新台幣四十三萬元，丙○○即表示可以插暗
    股方式投資，致甲○○陷於錯誤先後於八十九年四月六日將三萬元匯入丙○○之
    00000000000000號之板信銀行苓雅分行之帳戶內，續於同月二十
    日續匯入二十二萬元予丙○○之前開帳戶內，又於同年六月九日再匯入十八萬元
    予丙○○，乃至於同年八月七日因丙○○向甲○○佯稱賴進滄為海關人員，貨物
    要出關，故需將匯款項予賴進滄才能順利出關，甲○○仍不疑有詐故將二萬七千
    二百元匯入丙○○所提供之戶明為賴進滄之０四０一一一—0000000—一
    之帳戶內，丙○○於收受前開款項後即逃匿無蹤，甲○○始知受騙。
二、案經甲○○訴請台灣高雄地方法院檢察署檢察官偵查起訴。
    理  由
一、訊據被告丙○○固坦承收受告訴人前開所匯之款項，惟矢口否認有何詐欺犯行，
    辯稱：伊僅是向告訴人借錢，並不是找告訴人投資，於八十八年底、八十九年年
    初時，伊有位大陸友人叫「尹華中」找伊投資報廢電視機送至大陸工廠，拆解影
    像管部分另行利用，伊即投資，故因伊投資多向生意手頭較緊才跟告訴人借錢，
    且向告訴人表示如果投資有賺錢，則會加減補貼還予告訴人，另伊向友人賴進滄
    借郵局戶頭使用，伊並未向告訴人稱賴進滄是海關人員云云。辯護意旨則以：本
    件之證據僅有匯款單及錄音帶譯文，且究係被告向告訴人借款或是投資，匯款單
    並不能證明，是本件應係借款行為並無詐稱投資情形，僅是單純民事借款糾紛，
    且被告很有誠意償還所借款項，是本件詐欺犯行，僅有告訴人之指述外，並無其
    他積極證據足以證明被告有實施詐術之犯行等語。
二、經查：
  （一）右揭事實，業據告訴人甲○○指述：在八十九年三月間，被告向伊表示有認
        識大陸朋友在做中古電視買賣，在台灣購買五百，轉銷到大陸可賣一千二百
        元，中古電視之貨源是在大發工業區，每一貨櫃可淨賺二十至三十餘萬元，
        年底可有上百萬元之進帳，一個貨櫃需要四十三萬元，但伊當初沒有這麼多
        錢，被告則表示可以插暗股方式投資一半二十五萬元，雙方並未簽立任何合
        約，且被告並稱若生意沒作成，本金亦會償還，故伊於八十九年四月六日及
        二十日先後匯入三萬元及二十二萬元至被告帳戶內，因被告表示開比投資利
        潤成倍數成長，叫伊再投資，伊想被告對伊很好不疑有詐，故伊又再籌出十
        八萬元匯予被告，到八月七日早上被告表示貨要出關，要打通關故要匯款給
        海關人員賴進滄，伊即按被告指示匯款二萬七千二百元至賴進滄之帳戶內，
共匯四十五萬七千二百元予被告，伊匯款後從八十九年八月八日之後就聯絡
        不到被告，伊還去大發工業區詢問有無買賣中古電視，大發工業區之人員表
        示無此事，直到八月二十二日才聯絡到被告，被告還稱是因大陸方面不買中
        古電視，正要打官司，等官司打贏會還錢給伊，然被告一直拖延迄今未還清
        款項，伊確實是投資等情綦詳；復有證人陳怡驊（原名乙○○）在庭證稱：
        在八十九年五月間，被告有電話跟伊聯絡，表示要做生意，問伊是否願意投
        資，因伊當時無此意願，故未投資，至於投資何事務已不記得，且伊曾陪同
        告訴人前往被告家，談有關投資金額問題，被告當時還向告訴人表明投資生
        意有風險，不一定可回收，並要求告訴人多給予時間會還錢等語，足認告訴
        人將前開款項匯入被告帳戶內之用途係為投資被告所稱之生意所使用之情堪
        以採信。
  （二）復據被告於檢察官偵查中先陳稱：「（問：找告訴人投資何種生意？）他說
        希望短時間能夠賺錢，我也在找賺錢機會，找朋友作廢五金舊電視的生意」
        、「（問：張（指告訴人）給你的錢作何運作？）我個人拿去使用（問：為
        何告訴他利潤很高？）我打算作的行業利潤很高（問：做了沒？有何證據？
        ）做了，我也是被朋友騙（問：什麼朋友？）五、六年前在大陸認識的華人
        ，叫“華人”，姓什麼我不知道」（見九十年度發查字第十九號其他卷第十
        七頁至第十八頁詢問筆錄）、復陳稱：「（問：生意進行如何？）是朋友找
        我投資，但我未找他們投資（問：告訴人為何給你錢？）我向他借的（問：
        有無約定利息？）沒有（問：有無約定何時償還？）沒有，但一定是要還（
        問：告訴人為何要借你？）我們認識很久，我有說朋友找我投資，我向他調
        借現金（問：‧‧‧有無借據？）沒有」（同前開其他卷第二十七頁至第二
        十九頁詢問筆錄），另於本院審理時則先稱：八十八年底時，伊之友人「尹
        華中」找伊投資報廢電視機拆解影像管再利用之事業，伊即向告訴人借款投
        資，伊與告訴人借得前開款項，雙方並未約定利息，亦未約定償還時間等語
        （見本院九十年十月十五日訊問筆錄），另又改稱：伊與「尹華中」間之投
        資事項，均係口頭約定，並未簽立任何書面資料，伊將投資金額均是以現金
        交付予「尹華中」，這部分款項與伊向告訴人所借之款項並無關係，伊向告
        訴人借款是伊個人軋支票，至於軋何支票因時間太久無法說明等語（見本院
        九十一年五月十日審理筆錄），據前，被告先後所稱不一，先表示有找告訴
        人表示要投資廢五金項目，復改稱為投資被廢電視機生意而向告訴人借款，
        又改稱向告訴人借錢是個人軋支票使用，並未進行投資事宜，是被告先後所
        陳反覆不一，究為邀集告訴人一同出資投資報廢電視機買賣，或以投資為由
        向告訴人借款，或單純個人應急才向告訴人借款，被告先後所述不一，實有
        可疑，且在一般私人間之借款，若數額不大，並不會書立任何借款書面資料
        或要求提供擔保，然告訴人為一單親家庭，經濟已不甚寬裕，竟先後籌措高
        達四十五萬七千二百元陸續匯予被告，數額不小，竟未要求被告提供擔保或
        書立借款資料，甚而未約定償還日期及利息等條件，均與一般私人間之借款
        常情相違，是被告所稱借款云云實難採信。
  （三）此外，並有高雄銀行入戶電匯匯款回條二紙、郵政跨行匯款申請書及郵政國
        內匯款執據各一紙在卷可稽，且被告並無法提出任何實際進行投資報廢電視
        機買賣之相關資料，顯無投資事宜。
  （四）綜上說明，堪認告訴人係因信任被告指稱欲投資買賣報廢電視事宜，始將前
        開款項匯予被告作為共同投資使用，然查，被告實際上並未進行任何投資買
        賣報廢電視機，且取得告訴人所匯之款項後均挪為私人使用，依此足證，被
        告向告訴人邀集出資投資時所稱買賣廢電視機事宜等語，顯屬虛捏不實。且
        據被告供承確有收到告訴人所匯之款項，均挪為個人私用，亦足徵被告之財
        務狀況早已陷於窘境，於八十九年三月間向告訴人表示欲投資時，其財務狀
        況既已陷於困境，顯已無償還之能力，詎其隱瞞自身財務狀況，復以上揭不
        實之事由，而向告訴人詐得四十五萬七千二百元，其有不法所有之詐欺意圖
        甚明，所辯無詐欺意圖，要係卸責之詞，不足採信，本件事證明確，被告犯
        行洵堪認定。
二、核被告丙○○所為，係犯刑法第三百三十九條第一項之詐欺取財罪。爰審酌被告
    之素行尚佳，有台灣高等法院被告全國前案紀錄表一份在卷可佐，以佯稱投資得
    以獲利之方式向告訴人詐得款項，所詐得之金額為四十五萬七千二百元，被告於
    訴訟進行先後於九十年八月、同年九月二十六日及九十一年五月十四日陸續返還
    告訴人共十五萬元，惟尚未清償完畢，被告之犯行對告訴人所生之損害及影響，
    犯罪後在庭態度尚佳等一切情狀，量處如主文所示之刑。並查被告行為後，刑法
    第四十一條之規定已於九十年一月十日修正公布，同年月十二日生效，將得易科
    罰金之法定本刑由有期徒刑三年以下提高為有期徒刑五年以下，則被告所犯本件
    詐欺取財罪，其法定最重本刑為五年以下有期徒刑，而被告受六個月以下刑之宣
    告，爰併依修正後刑法第四十一條第一項規定諭知易科罰金之折算標準。
據上論斷，應依刑事訴訟法第二百九十九條第一項前段，刑法第二條第一項前段、第
三百三十九條第一項、第四十一條第一項，罰金罰鍰提高標準條例第一條前段、第二
條，判決如主文。
本案經檢察官莊榮松到庭執行職務。
中      華      民      國    九十一    年      五      月     三十     日
                                 臺灣高雄地方法院刑事第四庭
                                     法    官  程克琳
右正本證明與原本無異。
如不服本判決，應於判決送達後十日內，向本院提出上訴狀。
                                      書 記官   梁瑜玲
中    華    民    國      九十一      年      六      月  四      日
【附錄本案論罪科刑法條】
刑法第三百三十九條第一項：
意圖為自己或第三人不法之所有，以詐術使人將本人或第三人之物交付者，處五年以
下有期徒刑、拘役或科或併科一千元以下罰金。
